臺灣板橋地方法院交通事件裁定　　　　　　　　　　九十三年度交聲字第八八０號
　　原處分機關　交通部公路總局臺北區監理所板橋監理站
　　異　議　人
　　即受處分人　甲○○
右列受處分人因違反道路交通管理處罰條例案件，對於交通部公路總局臺北區監理所
板橋監理站於九十三年七月七日以板監違字第裁四一─Ｅ00000000號所為之
處分（原舉發案號：新竹市警察局九十三年三月一日竹市警交字第Ｅ0000000
0號）不服，聲明異議，本院裁定如左：
    主      文
原處分撤銷。
    理      由
一、原處分意旨略以：異議人即受處分人甲○○於民國九十三年三月一日下午五時三
    十五分許，騎乘車牌號碼ＨＯＫ─五四０號重型機車，行經新竹市○○路與南大
    路交岔路口時，因「一、不服稽查取締逃逸。二、未戴安全帽。」之違規事實，
    經警掣單逕行舉發，有新竹市警察局九十三年三月一日竹市警交字第Ｅ0000
    0000號發違反道路交通管理事件通知單影本一張在卷可考，其違反道路交通
    管理處罰條例第六十條第一項（違反處罰條例之行為，拒絕停車接受稽查而逃逸
    之處罰）及同條例第三十一條第六項（機器腳踏車駕駛人未依規定戴安全帽之處
    罰）之規定，裁處罰鍰新臺幣（下同）三千五百元，並依第六十三條第一項記違
    規點數一點。
二、本件聲明異議意旨略以：(一)、警局行政處分逕行舉發未拍照為證，對車主處罰顯
    已違背行政程序不得恣意之原則。(二)、警方以處罰條例第六十條第一項處罰，但
    該條文所指對象為駕駛人，於法車主並無責任。(三)、警方又以同條例第七條之二
    第一項第六款作為處罰理由，仍屬牽強，因該款規定「其他違規行為經以科學儀
    器取得證據資料者」始得逕行舉發，而警方沒有舉發照片，何以得知並未誤認車
    牌予以舉發呢？(四)、若警方對未戴安全帽以相片為證逕行舉發，罰款五百元，而
    七倍於此的處罰，怎可以沒有相片為證呢？(五)、既然沒有相片，車主如何查知駕
    駛人為何人？(六)、依裁判字號五十三年上字第六五六號裁判要旨：犯罪事實之認
    定，應憑真實之證據，倘證據是否真實，尚欠明確，自難以擬制推測之方法，為
    其判斷之基礎。故不服原裁決處分，爰依法聲明異議，請求撤銷原處分等語。
三、按汽車駕駛人之行為有左列情形之一，當場不能或不宜攔截製單舉發者，得對汽
    車所有人逕行舉發處罰：一、闖紅燈或平交道。二、搶越行人穿越道。三、違規
    停車而駕駛人不在場。四、不服指揮稽查而逃逸，或聞消防車、救護車、警備車
    、工程救險車之警號不立即避讓。五、違規停車或搶越行人穿越道，經各級學校
    交通服務隊現場導護人員簽證檢舉。六、其他違規行為經以科學儀器取得證據資
    料者，道路交通管理處罰條例第七條之二第一項定有明文。
四、經查，證人即新竹市警察局第三分局青草湖派出所警員覃陽明到庭證稱：「我於
    九十三年三月一日下午五點到七點，在食品路與南大路口，擔任交通整理勤務，
    我看到一個年輕人騎車經過，沒有戴安全帽。當時我站在圖示的地方，面向食品
    路，那名年輕人由我後方通過，還不到路口就先行左轉，停在離我約三到五公尺
    處，我吹哨請他下車，他下來後直接走到旁邊的大樓，大搖大擺步行上樓，車子
    就留在原處。所以我很清楚看見這輛機車的車號，直到七點我下勤務，這輛車都
    沒有移走，該名年輕人也沒有下來。（問：該駕駛是否有看到你攔停舉發？）我
    們距離只有三公尺左右，我問他為何沒有戴安全帽，請他出示證件，但他都沒有
    答話。（問：是否就是現場異議人？）不是。我有請值班人員清查是否為贓車，
    查詢結果，車主就是甲○○，但駕駛人不是在場的異議人。」等語（見本院九十
    三年八月二十七日訊問筆錄）。可見本件執勤警員乙○○僅目睹違規人「未載安
    全帽」，因違規人迅速進入建築物，警員並未以照相機等科學儀器取得證據資料
    之情，堪以認定。而駕駛人未依規定戴安全帽因非屬上開條項第一款至第五款所
    列舉得逕行舉發之項目內，故必須符合第六款之規定，以科學儀器取得證據資料
    者（如舉發違規照片），方得逕行舉發。又此項科學儀器所取得之證據資料，因
    係逕行舉發，並未當場出示予駕駛人使其有表示意見之機會，故自當予以留存，
    以待日後檢視，始符合該款之意旨，並得以使違規之駕駛人信服。惟本件原處分
    機關移送本案時，並未檢附該逕行舉發之違規照片供本院審酌。原舉發單位雖另
    提出送達名冊一份及本件舉發通知單影本一紙，作為本件違規事實之證明，然此
    至多僅得證明原舉發單位業將該舉發通知單合法送達，仍不足以證明原舉發單位
    於舉發本件駕駛人未依規定戴安全帽違規時，係經以科學儀器取得證據資料後為
    之。綜上所述，本件異議人未依規定戴安全帽逕行舉發之違規行為，既僅有舉發
    通知單之記載，並無其他經以科學儀器取得之證據資料足資佐證，即與前開逕行
    舉發之要件有所不符，原處分機關未予詳查，據以裁罰，尚有未洽。
五、次查，道路交通管理處罰條例所規定對車輛違規之處罰，係屬行政罰性質，違規
    人如有二以上違規行為，應分別處罰，使受處分人瞭解其因何違規行為，受何處
    罰，使其異議內容有所憑據。本件異議人即受處分人依原處分機關之認定，係違
    反道路交通管理處罰條例第六十條條第一項及第三十一條第六款項之規定，此有
    交通部公路總局臺北區監理所板橋監理站違反道路交通管理事件裁決書一份可稽
    ，惟本件異議人未依規定戴安全帽逕行舉發之違規行為，與前開逕行舉發之要件
    有所不符，已如前述，原處分機關未察，竟就此部分違規事實據以裁罰，顯有違
    誤，自屬未合。而原處分機關就上開不得逕行舉發之未依規定戴安全帽事實與異
    議人違反處罰條例之行為，拒絕停車接受稽查而逃逸之事實，合併為一處以新臺
    幣三千五百元之罰鍰，致本院無法就上開所合併裁罰金額中予以分列其未依規定
    戴安全帽及違反處罰條例之行為，拒絕停車接受稽查而逃逸部分中原應分屬之罰
    鍰金額，其各該部分之原裁罰金額既未分列而致不明，本院無從據以自為裁定，
    自應由本院就原處分全部予以撤銷，並應由原處分機關另依法為妥適之裁罰。（
    參酌臺灣高等法院九十二年度交抗字第一三二號、九十三年度交抗字第十三號裁
    定意旨）。
六、據上論斷，應依道路交通案件處理辦法第二十條，裁定如主文。
中　　　華　　　民　　　國　　九十三　　年　　　八　　　月　　三十一　　日
                                臺灣板橋地方法院交通法庭
                                    法  官  侯  志  融
右正本證明與原本無異
如不服本裁定應於送達後五日內向本院提出抗告狀
                                    書記官  吳  進  安
中　　　華　　　民　　　國　　九十三　　年　　　八　　　月　　三十一　　日
